【裁判字號】    94,訴,1380
【裁判日期】    950427
【裁判案由】    虛報進口貨物
【裁判全文】
臺北高等行政法院判決
                                     94年度訴字第1380號
                              .
原      告  生甡企業股份有限公司
代  表  人  甲○○
訴訟代理人  曾孝賢律師
被      告  財政部基隆關稅局
代  表  人  李榮達（局長）
訴訟代理人  乙○○
            丙○○
上列當事人間因虛報進口貨物事件，原告不服財政部中華民國94
年3月7日台財訴字第09300600340號訴願決定，提起行政訴訟。
本院判決如下：
    主  文
原告之訴駁回。
訴訟費用由原告負擔。
    事  實
一、事實概要：原告於93年2月19日委由訴外人華晟報關有限公
    司（以下簡稱華晟公司）向被告申報自香港進口中國大陸產
    製CABLE WIRE SET WITH TWO CONNECTOR電壓300V（裝有插
    接器）1批（報單號碼：第AW/93/0711/5009號），原申報貨
    品分類號列8544.51.90.00-6號，經被告查驗結果，實際來
    貨為CABLE WIRE（未裝有插接器）電壓300伏特，應改列貨
    品分類號別第8544.59.90.00-8號，且非屬經濟部公告准許
    間接輸入之大陸物品，因認原告有虛報進口貨物名稱、逃避
    管制之情事，且經查曾於5年內有違反同一規定之違章行為
    ，乃依海關緝私條例第37條第3項轉據同條例第36條第1項、
    第3項及第45條之規定，處以原告貨價1.5倍之罰鍰新台幣（
    下同）1,477,722元，併沒入其貨物。原告不服，申經復查
    結果，未獲准變更，提起訴願，亦遭決定駁回，遂向本院提
    起行政訴訟。
二、兩造聲明：
  (一)原告聲明：
    1.訴願決定、復查決定及原處分均撤銷。
    2.訴訟費用由被告負擔。
  (二)被告聲明：
    1.駁回原告之訴。
    2.訴訟費用由原告負擔。
三、兩造爭點：系爭貨物究係屬含有插接器之電纜線，而應歸列
              貨品分類號列第8544.51.90.00-6號，屬主管機
              關公告准許間接輸入之大陸物品？抑係屬貨品分
              類號列8544.59.90.00-8號未裝有插接器之電纜
              線？
  (一)原告主張之理由：
    1.本件原告於93年2月19日委由華晟報關有限公司向被告申
      報自香港進口中國大陸製CABLE WIRE SET WITH TWO
      CONNECTOR，電壓300伏特（報單號碼：第
      AW/93/0711/5009號）系爭貨品確已於兩端配有插接器（
      CONNECTOR），且來源地名業已載明「CN」，貨品分類號
      別為8544.51.90.00-6號，實與進口報單所列完全相符，
      非管制進口貨物（貨品分類號列8544.59.90.00-8號），
      被告率爾片面認定原告虛報貨物名稱，殊屬無據。況依出
      口貨物通關作業規定，原告之通關方式被列為C3級（貨物
      查驗通關），亦即每批進出口貨物均必須查驗貨物及審核
      書面資料始得放行，為原告所明知，衡情殆不可能有被告
      所指虛報貨物名稱、逃避管制之情事。
    2.按行政程序法第8條明定「行政行為，應以誠實信用之方
      法為之，並應保護人民正當合理之信賴」，人民因信賴特
      定行政行為所形成之法秩序而安排其生活或處置其財產時
      ，不能因嗣後行政行為之變更影響人民之既得權益，致其
      遭受不可預見之損害，此即所謂信賴保護原則。本件原告
      從事各種線材端子連接器之加工買賣、進出口貿易等業務
      ，於92年7月24日及92年11月20日進口前開物品報關時均
      依規定「開櫃檢驗」後放行，原告因此確信系爭物品應歸
      列貨品分類號列8544.51.90.00-6號，詎被告竟於本次進
      口報關時逕認前開物品係屬未含有插接器之電纜線，電壓
      300伏特，貨品分配號列8544.59.90.00-8號，非屬貿易主
      管機關公告准許輸入之大陸物品，實有違前揭信賴保護原
      則。
    3.又被告稱系爭貨物係「以木軸纏繞、長度達500公尺、使
      用經驗顯示尚須經過裁切才可使用、製造經驗顯示未有長
      度500公尺扁型電梯電纜預接插接器、亦未聞有長度達500
      公尺之電梯實物」，惟查原告進口之物品係屬兩端配有插
      接器之電纜線，依中華民國海關進口稅則進出口貨品分類
      表規定，該項物品未限定其長度及用途，復未規定不可自
      行加工或裁切。換言之，縱該物品須經裁切、加工始合於
      使用，亦非虛報貨物名稱，被告縱認未洽亦應准予退關，
      非得逕自認定原告有虛報貨物名稱，逃避管制之情事。況
      原告進口系爭物品後，未經加工即出售予買受人，至買受
      人如何自行加工、裁切使其合於使用，均非原告所問，被
      告以上開物品需依電梯長度而裁切成該等尺寸之事實，認
      原告涉有虛報貨物名稱、逃避管制之情事，洵屬無據。
    4.另依財政部關稅總局93年12月15日台總局稅字第
      0931022664號函（以下簡稱關稅總局93年函）所載「．．
      ．對於稅則第8544節之詮釋：電線、電纜等如已截成一定
      長度或在一端或兩端裝有插接器者（例如插頭、插座、突
      端、插口、套筒或端子）仍歸屬於本節，其中並無長度限
      制之規定。」，可知財政部關稅總局對於貨品分類號列
      8544.51.90.00-6號即原告進口之物品未設長度限制，被
      告自不得片面認定系爭物品有虛報貨物名稱、逃避管制之
      情事。綜上所陳，被告未盡調查之能事，違反信賴保護原
      則，片面認定原告虛報貨物名稱、逃避管制，進而核處原
      告罰鍰，併沒入其貨物，認事用法殊有未洽，原處分應予
      撤銷。
  (二)被告答辯之理由：
    1.按「報運貨物進口而有下列情事之一者，得視情節輕重，
      處以所漏進口稅額2倍至5倍之罰鍰，或沒入或併沒入其貨
      物：一、虛報所運貨物之名稱、數量或重量。二、虛報所
      運貨物之品質、價值或規格。三、繳驗偽造、變造或不實
      之發票或憑證。四、其他違法行為。報運貨物出口，有前
      項各款情事之一者，處100萬元以下之罰鍰，並得沒入其
      貨物。有前2項情事之一而涉及逃避管制者，依前條第1項
      及第3項論處。」、「私運貨物進口、出口或經營私運貨
      物者，處貨價1倍至3倍之罰鍰。」、「前2項私運貨物沒
      入之。」、「追徵或處罰之處分確定後，5年內再犯本條
      例同一規定之行為者，其罰鍰得加重二分之一；犯3次以
      上者，得加重一倍。」，分別為海關緝私條例第37條第1
      項、第2項、第3項、第36條第1項、第3項及第45條所明定
      。
    2.查系爭貨物原申報計23SET，實際為23REEL（捆），每捆
      長500公尺，並未截成一定適用長度以供立即使用，且其
      插接器為暫時性之軟質塑膠材料，該種情形是否屬裝有插
      接器，被告於查驗中經向華晟報關有限公司及原告要求提
      供用途說明書，惟渠等均未能提供，原告未能善盡協力義
      務協助查證事實真相，為確認事實，被告乃向相關製造工
      廠查詢，得知未聞有以木軸纏繞、長度均達500公尺之「
      扁型電梯電纜」於兩端頭「預接」插接器之事實，實際上
      亦無有長度達500公尺之電梯實物，且500公尺長之扁型電
      梯電纜於使用時尚須依所需求之電梯長度而裁切成該等尺
      寸之事實。因系爭來貨確為「以木軸纏繞、長度達500公
      尺、使用經驗顯示尚需經過裁切才可使用、製造經驗顯示
      未有長度500公尺扁型電梯電纜預接插接器者、亦未聞有
      長度達500公尺之電梯實物」，被告據此認定系爭來貨為
      一般扁型電梯電纜「線材」，其插接器為虛偽預裝之插接
      器，係原告為逃避管制所為反常之加裝，非屬貨品分類號
      列8544.51.90.00-6號「其他電源線組，裝有插接器，電
      壓超過80伏特，但未超過1000伏特者」之貨物，應無不合
      。又本件申報產地雖已載明「CN」，貨品分類號列
      8544.51.90.00-6號，屬已准許輸入之大陸物品，惟依上
      開查證結果，來貨應列貨品分類號列8544.59.90.00-8號
      「其他電源線組，未裝有插接器，電壓超過80伏特，但未
      超過1,000伏特者」，屬未經准許輸入之大陸物品，是原
      申報已涉虛報貨名，逃避管制之違法情事。至原告附件「
      進口報單通關流程查詢」所載通關方式之通關狀態代號C3
      係表示該批貨物由海關電腦專家系統自動依廠商等級、申
      報稅則號別之性質等因素綜合逐批篩選後核定之通關方式
      （應驗應審），並非如原告所稱為廠商等級，且貨物之通
      關方式是否被列為必須查驗，與本件應否處罰無關。
    3.次查系爭來貨經查驗結果，原申報電纜線所附之插接器係
      原告為達逃避管制所虛偽預裝，已如前述，關稅總局93年
      函「查國際商品統一分類制度註解中文版第1295頁第16行
      對稅則8544節之詮釋，電線、電纜等如已截成一定長度或
      在一端或兩端裝有插接器者（例如插頭、插座、突端、插
      口、套筒或端子）仍歸屬本節。」，對於電纜線之長度雖
      無限制，惟所稱「截成一定長度」及所裝配之「插接器」
      類型均係為配合所使用機具設備之特定功能、用途，而該
      特定功能、用途應依據原廠設計目的為準，若非出於原設
      計特定目的，例如僅作為運輸、置放安全目的之保護性接
      頭等，顯非係為配合所使用機具設備之特定目的，自應視
      同「未裝有插接器」者。是系爭實際來貨應屬未含有插接
      器之電纜線，電壓300伏特之線材，改列貨品分類號列
      8544.59.90.00-8號即無不合，既非屬貿易主管機關公告
      准許輸入之大陸物品，已涉虛報貨名，逃避管制之違法情
      事，被告不准其退運並依法論處，應無不合。
    4.又是否構成緝案之處分係以個案認定，為確保進口稅捐
      核課暨貨物查驗之正確性，貨物進口人就所運貨物本即負
      有誠實申報名稱、品質、規格、數量、產地等義務。原告
      分別於92年7月24日、92年11月20日以相同方式虛報貨名
      、逃避管制方式矇混通關，揆之行政程序法第119條第2款
      規定，並無值得保護之信賴可茲主張。另原告於上開日期
      申報之兩批同樣貨品，依海關緝私條例第44條規定，5年
      內仍得追罰，被告業已另案處理（註：上開二案業經財政
      部以台財訴字第09300600330號訴願駁回在案），併予陳
      明。綜上所述，原告所訴為無理由，應予駁回。
    理  由
一、本件起訴時被告之代表人為朱恩烈，嗣於本件訴訟程序進行
    中變更為李榮達，茲由其聲明承受訴訟，核無不合，應予准
    許，合先敘明。
二、按「報運貨物進口而有左列情事之一者，得視情節輕重，處
    以所漏進口稅額2倍至5倍之罰鍰，或沒入或併沒入其貨物：
    1.虛報所運貨物之名稱、數量或重量。」、「有前2項情事
    之一而涉及逃避管制者，依前條第1項及第3項論處。」及「
    私運貨物進口．．．者，處貨價1倍至3倍之罰鍰。」、「前
    2項私運貨物沒入之。」，海關緝私條例第37條第1項第1款
    、第3項及第36條第1項、第3項分別定有明文。又進口非屬
    許可辦法第7條規定公告准許間接輸入之大陸地區物品者，
    即構成進口禁止輸入之物品而涉及逃避管制之違法行為，先
    予說明。
三、次按法律內容無法鉅細靡遺，一律加以規定，其屬細節性、
    技術性之事項，法律自得授權主管機關以命令定之，俾利法
    律之實施。而行政機關基於此種授權，在符合立法意旨且未
    逾越母法規定之限度內所發布之施行細則或命令，自為憲法
    之所許，此參照司法院大法官會議釋字第480號解釋理由書
    意旨亦明；再按當事人主張事實，須負舉證責任，倘其所提
    出之證據，不足為主張事實之證明，自不能認其主張之事實
    為真實。行政法院（現改制為最高行政法院）39年判字第2
    號著有判例。本件原告於93年2月19日委由華晟公司向被告
    申報自香港進口中國大陸產製CABLE WIRE SET WITH TWO
    CONNECTOR電壓300V（裝有插接器）電纜線1批（報單號碼：
    第AW/93/0711/5009號），原申報貨品分類號列
    8544.51.90.00-6號，經被告查驗結果，實際來貨為CABLE
    WIRE（未裝有插接器）電壓300伏特，應改列貨品分類號別
    第8544.59.90.00-8號，且非屬經濟部公告准許間接輸入之
    大陸物品，因認原告有虛報進口貨物名稱、逃避管制之情形
    ，有進口報單、緝私報告表等影本附於原處分卷可稽。原告
    對系爭進口貨物原申報計23SET，實際到貨為23REEL（捆）
    ，每捆長約500公尺，兩端之插接器係暫時性之軟質塑膠材
    料等情並不爭執，惟以系爭附加之連接器（即插接器）係附
    在系爭進口貨物上，原告前2次進口同樣物品亦經驗關放行
    ，被告本件處分自違信賴保護原則，且關稅總局對於貨品分
    類號列8544.51.90.00-6號之物品未設長度限制、用途及限
    制不可自行加工或裁切，被告逕認原告涉有虛報貨物名稱、
    逃避管制之情事，殊有違誤等語資為主張。經查原告係從事
    各種線材端子連接器之加工買賣、進出口貿易等業務，衡情
    當對貨品分類號別第8544.59.90.00-8號「其他電線及電纜
    ，未裝有插接器，電壓超過80伏特，但未超過1,000伏特者
    」於中華民國輸出入貨品分類號列在輸出入規定係屬「MP1
    」即「MAINLAND PROHIBIT」，乃大陸物品有條件輸入，應
    符合「大陸物品有條件准許輸入項目、輸入管理法規彙總表
    」之規定，及貨品分類號列8544.51.90.00-6號雖係中國大
    陸產製之同一上開物品但如裝有插接器則例外准許輸入，乃
    經濟部國際貿易局為保護國內電梯電纜相關製造工廠所為之
    管制措施等規定甚為熟稔，其於進口之前自當對其所欲進口
    之貨物如係屬貨品分類號列8544.51.90.00-6號者預先備齊
    相關證明文件以供查核，乃事理之常，是系爭進口裝有插接
    器之電壓300伏特電纜線既係中國大陸產製，自應予以究明
    是否業經原告提出相關文件證明已符合前揭規定而得准許輸
    入甚明。第以原告系爭進口之電纜線係以木軸纏繞，木軸直
    徑約120CM，每捆長度均約500公尺，兩端各自所附之4個小
    插接器之製作材料皆係軟質塑膠，有實物照片2張在卷可資
    參照，並為原告所不爭，以原告自承系爭進口之電纜線係供
    電梯使用之點觀之，系爭電纜線每捆之長度長達約500公尺
    ，其兩端所附之4個小軟質塑膠插接器非惟在外觀上與其長
    度不成比例，且無法承受300伏特之電壓負荷及負擔重壓甚
    為灼然，遑論配合電梯引曳拖拉使用，自有違物理原則，是
    被告基於主管機關之立場，考量上開情形及台北市最高之
    101大樓電梯電纜線僅約300餘公尺，以原告進口裝有插接器
    長約500公尺之電梯電纜線，其已「截成一定長度」並裝配
    「插接器」顯係為配合特定之機具設備使用而具特定功能、
    用途，而該特定功能、用途應依據原廠設計目的為準，而要
    求原告提出原廠設計圖以釐清功能及使用目的，徵之司法院
    大法官會議釋字第480號解釋理由書意旨，並未有逾越或濫
    用裁量權之情形，難謂與法律牴觸，況申報進口貨物之個案
    仍依實況審查認定，係屬被告之執掌範疇，此與原告前2 次
    進口貨物事件係屬二事，亦與信賴原則無涉，原告所稱委無
    可採。又關稅總局93年函對於稅則第8544節之詮釋固無長度
    限制之規定，惟原告進口之電梯電纜線每捆既均裁截成一定
    之長度即約500公尺並裝有插接器，且多達23REEL（捆），
    按理當係配合特定機具設備使用，衡情自先有銷售對象及裝
    置地點暨欲配合之特定機具設備，但查原告於本院行準備程
    序時初謂其客戶對象並不特定，繼則稱系爭進口貨物係出售
    予電梯製造商，至裝置於何種機具設備、地點及銷貨對象則
    均不知悉等語，所言均與常情相悖，本難信其進口裝有插接
    器之電梯電纜線係有特定功能及用途，況其迄未提出原廠設
    計圖及其他任何證據加以說明，依前開判例及說明，自難謂
    其已盡舉證責任，所言殊難採信。是被告以原告無法提出原
    廠設計圖以資證明系爭進口之電纜線所附之插接器係出於原
    設計含有特定目的，且插接器係塑膠軟式材質，無法負荷
    300伏特電壓，顯係進口前臨時加裝，自應視同「未裝有插
    接器」者，而改列貨品分類號列為8544.59.90.00-8號，即
    非無據。故被告以原告進口之系爭貨物既非屬貿易主管機關
    公告准許輸入之大陸物品，已該當於虛報貨物品名、逃避管
    制之違章要件，而否准其退運並加以論處，於法即無不合。
    本件原告自國外進口貨物，具有誠實申報之義務，其明知系
    爭貨物係屬貨品分類號別第8544.59.90.00-8號，且非屬經
    濟部公告准許間接輸入之大陸物品，卻仍謊報貨品分類號列
    為8544.51.90.00-6號，其有逃避管制之故意，甚為顯然。
    從而被告以系爭進口貨物非屬經濟部公告准許間接進口之大
    陸物品，原告虛報貨品分類號列，有虛報進口貨物名稱、逃
    避管制之行為，而據以課處罰鍰並併沒入其貨物，揆諸首揭
    法條規定及說明，並無違誤，復查決定及訴願決定遞予維持
    ，亦無不合，原告徒執前詞，訴請撤銷，為無理由，應予駁
    回。另兩造其餘之主張及陳述等，因與本件判決結果不生影
    響，爰不予一一指駁論述，附此敘明。
據上論結，本件原告之訴為無理由，依行政訴訟法第98條第3項
前段，判決如主文。
中    華    民    國    95    年     4    月   27     日
                    第四庭審判長  法    官  鄭忠仁
                                  法    官  畢乃俊
                                  法    官  林育如
上為正本係照原本作成。
如不服本判決，應於送達後20日內，向本院提出上訴狀並表明上
訴理由，如於本判決宣示後送達前提起上訴者，應於判決送達後
20日內補提上訴理由書（須按他造人數附繕本）。
中    華    民    國    95    年     4    月   27     日
                                  書 記 官  林惠堉


司法院資訊處製作；財團法人民間司法改革基金會備份。
